【裁判字號】    92,台上,1854
【裁判日期】    920828
【裁判案由】    確認繼承權存在等
【裁判全文】
最高法院民事裁定                              九十二年度台上字第一八五四號
    上  訴  人  Ｎ ○ ○
                Ｖ ○ ○
                Ｈ○○○
                Ｌ○○○
                玄 ○ ○
                Ｇ ○ ○
                Ｆ ○ ○
                乙    ○
    共      同
    訴訟代理人  黃 正 彥律師
    被 上訴 人  Ｊ    ○
                台南縣佳里鎮地政事務所
    右  一  人
    法定代理人  劉 西 川
    被 上訴 人  宙 ○ ○
                己 ○ ○
                Ｉ○○○
                台南縣學甲鎮公所
    右  一  人
    法定代理人  李莊秀芬
    右  一  人
    訴訟代理人  陳 明 義律師
    被 上訴 人  ｄ○○○
                Ｔ ○ ○
                ａ ○ ○
                ｂ ○ ○
                          現.
                Ｚ ○ ○
                Ｒ ○ ○
                甲○○○
                ｇ○○○
                ｃ ○ ○
                Ｍ ○ ○
                Ｄ○○○
                Ｐ ○ ○
                Ｑ ○ ○
                Ｏ ○ ○
                Ｘ ○ ○
                Ｓ ○ ○
                Ｙ ○ ○
                          現.
                Ｗ ○ ○
                          現.
                ｅ ○ ○
                          現.
                Ｕ ○ ○
                          現.
                癸 ○ ○
                          現.
                壬 ○ ○
                卯 ○ ○
                Ｅ ○ ○
                Ｂ ○ ○
                庚 ○ ○
                          現.
                午 ○ ○
                Ａ ○ ○
                寅 ○ ○
                ｆ○○○
                宇 ○ ○
                Ｃ ○ ○
                辛 ○ ○
                Ｋ○○○
                酉 ○ ○
                丙 ○ ○
                未 ○ ○
                戊 ○ ○
                申 ○ ○
                黃 ○ ○
                戌 ○ ○
                丁 ○ ○
                地 ○ ○
                辰 ○ ○
                亥 ○ ○
                天 ○ ○
                丑 ○ ○
                子 ○ ○
                巳 ○ ○
    兼 右一 人
    法定代理人  李戴淑慧
右當事人間請求確認繼承權存在等事件，上訴人對於中華民國九十一年三月五日台灣
高等法院台南分院第二審更審判決（八十六年度家上更(一)字第七號），提起上訴，本
院裁定如左：
    主  文
上訴駁回。
第三審訴訟費用由上訴人負擔。
    理  由
按對於第二審判決上訴，非以其違背法令為理由，不得為之。又提起上訴，上訴狀內
應記載上訴理由，表明原判決所違背之法令及其具體內容，暨依訴訟資料合於該違背
法令之具體事實。民事訴訟法第四百六十七條、第四百七十條第二項定有明文。而依
同法第四百六十八條規定，判決不適用法規或適用不當者，為違背法令；依同法第四
百六十九條規定，判決有該條所列各款情形之一者，為當然違背法令。是當事人提起
上訴，如依民事訴訟法第四百六十八條規定，以第二審判決有不適用法規或適用法規
不當為理由時，其上訴狀或理由書應表明該判決所違背之法令條項，或有關判例、解
釋字號，或成文法以外之習慣或法理等及其具體內容，暨係依何訴訟資料合於該違背
法令之具體事實；如以民事訴訟法第四百六十九條所列各款情形為理由時，其上訴狀
或理由書應表明該判決有合於各該條款規定情形之具體內容，及係依何訴訟資料合於
該違背法令之具體事實。上訴狀或理由書如未依上述方法表明，或其所表明者顯與上
開法條規定不合時，即難認為已合法表明上訴理由，其上訴自非合法。本件上訴人對
於第二審判決提起上訴，雖以該判決違背法令為由，惟核其上訴理由狀所載內容，係
就原審取捨證據、認定事實之職權行使，指摘其為不當，並就原審已論斷者，泛言未
論斷，而非表明該判決所違背之法令及其具體內容，暨依訴訟資料合於該違背法令之
具體事實，難認其已合法表明上訴理由。依首揭說明，應認其上訴為不合法。末按第
一審之訴訟程序有重大之瑕疵時，應否廢棄原判決將該事件發回原法院，民事訴訟法
第四百五十一條第一項係賦與第二審法院以自由裁量之職權，並非必須發回（本院二
十年上字第五一六號及二十八年上字第一七四０號判例參照）。上訴人以第一審無關
其審級利益之部分訴訟程序有瑕疵，原審未將案件發回第一審，係違背法令云云，殊
無可取。又原審依調查證據之結果，認上訴人之被繼承人黃番早在日據時期即將其主
張之土地應有部分出售並經登記完畢，已無所指之所有權，上訴人自無繼承權可言，
且查無上訴人所主張之塗改偽造土地登記簿情事，爰為上訴人敗訴之判決，並不違背
法令，併此明。
據上論結，本件上訴為不合法。依民事訴訟法第四百八十一條、第四百四十四條第一
項、第九十五條、第七十八條，裁定如主文。
中      華      民      國    九十二    年      八      月    二十八    日
                              最高法院民事第四庭
                                  審判長法官  蕭  亨  國
                                        法官  許  朝  雄
                                        法官  謝  正  勝
                                        法官  陳  淑  敏
                                        法官  劉  福  來
      右正本證明與原本無異
                                              書  記  官
中      華      民      國    九十二    年      九      月     十五     日
                                                                    Ｍ


司法院資訊處製作；財團法人民間司法改革基金會備份。
